臺灣高等法院臺南分院刑事判決
上　訴　人　臺灣嘉義地方法院檢察署檢察官
被　　　告　甲○○
　　　　　　乙○○
　　　　　　丙○○
上列上訴人因被告竊盜案件，不服臺灣嘉義地方法院94年度易字
第230號中華民國94年8月10日第一審判決（起訴案號：臺灣嘉義
地方法院檢察署94年度偵字第2634號），提起上訴，本院判決如
下：
    主  文
上訴駁回。
    事  實
一、甲○○意圖為自己不法之所有，於民國九十四年四月四日上
    午十時許，藉詞需要人手幫忙搬運物品，邀集不知竊情之友
    人丙○○及乙○○，三人駕駛甲○○先前向不知情友人張正
    義借得之車牌號碼SB─九九一七號自小貨車，同行至嘉義縣
    東石鄉○○村○○○段六九號農舍旁空地，搬運置放在空地
    上林登棧所有之白鐵水桶一只（重約一一○公斤）上車，甲○○利用不知情之丙○○及乙○○幫忙下，竊取上揭白鐵水
    桶得手後，旋即偕同不知情之丙○○及乙○○，駕駛自小貨
    車載運該白鐵水桶，前往嘉義縣六腳鄉戴福川所經營之浩峰
    企業社資源回收場，以新台幣（下同）四四○○元之價格，
    將白鐵水桶販賣予不知情之戴福川。翌（五）日上午七時三
    十分許，林登棧發現其所有之白鐵水桶失竊，四處查訪，而
    於同日上午十一時四十五分許，在上揭資源回收場發現該白
    鐵水桶，經報警處理，而循線查獲上情。
二、案經嘉義縣警察局朴子分局報請台灣嘉義地方法院檢察署檢
    察官偵查起訴。
    理  由
壹、被告甲○○部分：
一、上揭犯罪事實，業據被告甲○○於警詢、偵查中、原審及本
    院審理時坦承不諱，核與經證人即被害人林登棧、證人張正
    義於警詢、偵查中、證人戴福川於警詢、偵查中及原審審理
    時證述情節相符（見警卷第一、二、十四至二一頁，偵卷第
    二四、二五頁，原審卷第三九至四二頁），復經同案被告丙○○及乙○○於原審審理中以證人身分結證指明無誤，並有
    失竊現場照片二幀、浩峰資源回收場照片五幀、贓物認領保
    管單及浩峰企業社磅單各一紙在卷可按（見警卷第二二至二
    八頁），足徵被告之自白與事實相符。本件事證明確，被告
    犯行足堪認定。
二、核被告甲○○所為，係犯刑法第三百二十條第一項之竊盜罪
    。本件被告甲○○係單獨犯本件竊盜罪行（同案被告乙○○
    、丙○○無罪部分，如下所述），並無其他共同正犯，公訴
    意旨認被告甲○○係犯刑法第三百二十一條第一項第四款之
    結夥三人竊盜罪嫌，尚有未洽，然因其起訴之基本社會事實
    同一，本院自得予以審理，並變更檢察官之起訴法條。
三、原審以被告甲○○罪證明確，因予適用刑法第三百二十條第
    一項、第四十一條第一項前段，罰金罰鍰提高標準條例第一
    條前段、第二條之規定，並審酌被告甲○○一時失慮致罹刑
    典，犯後尚能坦承犯行，態度良好，深具悔意，且所竊物品
    已由被害人領回，及其品行、犯罪動機、目的、手段、生活
    狀況、智識程度、所生危害及所得利益等一切情狀，量處有
    期徒刑三月，併諭知易科罰金之折算標準，本院經核原判決
    認事用法俱無不合，量刑亦稱妥適，檢察官上訴意旨以被告
    甲○○與乙○○、丙○○共同犯罪，指摘原判決不當，非有
    理由，應予駁回。
貳、被告乙○○、丙○○部分：
一、本件公訴意旨略以：被告乙○○、丙○○基於意圖為自己不
    法所有之犯意聯絡，於上揭時地，與同案被告甲○○共同竊
    取上揭白鐵水桶，因認被告乙○○、丙○○共同涉犯刑法第
    三百二十一條第一項第四款之加重竊盜罪嫌。
二、訊據被告乙○○、丙○○固坦承其二人由同案被告甲○○駕
    駛車牌號碼SB─九九一七號自小貨車同往上揭農舍旁空地，
    搬運白鐵水桶上車，載送至浩峰資源回收場，由甲○○以四
    四○○元之價格，將白鐵水桶賣予戴福川等事實，然矢口否
    認有何公訴意旨所指之竊盜犯行，丙○○辯稱：當天上午，
    伊在家看電視，甲○○開車來找伊，要伊幫忙搬東西，伊就
    同去搬運白鐵水桶，因為甲○○做過鐵工，伊不知道白鐵水
    桶不是他的，後來伊也到浩峰資源回收場，甲○○將白鐵水
    桶賣給戴福川，但伊並未分錢，乙○○也有同去搬運；乙○○辯稱：當天上午，伊做完工作回家途中，甲○○要伊幫忙
    搬東西，伊就同去搬運白鐵水桶，丙○○也有去，甲○○做
    過鐵工，常有一些廢棄的鐵料，伊不知道白鐵水桶不是甲○○的，他問說何處收購價格較高，伊介紹浩峰資源回收場，
    伊也有去該回收場，但伊並未分到錢等各語。
三、本件公訴人認被告乙○○、丙○○二人涉犯加重竊盜罪嫌，
    無非以：同案被告甲○○、被告丙○○與乙○○之警詢、偵
    查中供述、證人林登棧、戴福川與張正義之警詢、偵查中證
    詞、贓物認領保管及浩峰企業社磅單各一紙、照片七幀在卷
    ，為其主要論據。
四、按犯罪事實應依證據認定之，無證據不得認定其犯罪事實；
    不能證明被告犯罪者，應諭知無罪之判決，刑事訴訟法第一
    百五十四條第二項、第三百零一條第一項分別定有明文。再
    按認定不利於被告之事實，須依積極證據，苟積極證據不足
    為不利於被告事實之認定時，即應為有利於被告之認定，更
    不必有何有利之證據，故被告所持之辯解縱屬不能成立，仍
    非有積極證據足以證明其犯罪行為，不能遽為有罪之認定；
    認定犯罪事實所憑之證據，雖不以直接證據為限，間接證據
    亦包括在內，然而無論直接或間接證據，其為訴訟上之證明
    ，須於通常一般之人均不致有所懷疑，而得確信為真實之程
    度者，始得據為有罪之認定，倘其證明尚未達於此一程度，
    而有合理性懷疑存在時，即不得遽為被告犯罪之認定（最高
    法院三十年上字第八一六、一八三一號、七十六年度台上字
    第四九八六號判例意旨參照），故刑事訴訟之被告基於刑事
    訴訟法第一百五十四條所揭證據裁判主義之精神，對於不利
    於己之事證，若已提出合乎生活經驗上之質疑，除非另有足
    可補強起訴事實之積極證據，否則，法院即應本於罪疑唯輕
    之法則，而為有利被告之認定。
五、經查：
（一）上揭關於被告乙○○、丙○○與同案被告甲○○駕車同往
      搬運上揭白鐵水桶，載送至浩峰企業社資源回收場，由戴
      福川收購，雖據被告乙○○及丙○○供承在卷，並經證人
      戴福川（詳後）及甲○○於原審審理中以證人身分結證無
      訛，復有上揭贓物認領保管單及磅單各一紙在卷可佐（見
      警卷第二二、二三頁），惟被告乙○○及丙○○於警詢、
      偵查中、原審及本院審理中均始終否認有何竊盜犯意，且
      依情而論，朋友受邀陪同他人前往搬運物品之原因不一，
      尚難僅以乙○○及丙○○二人曾為甲○○搬運及載送白鐵
      水桶之事實，即推認乙○○及丙○○與甲○○係出於共同
      不法所有意圖而為之。證人張正義之證言僅能證明乙○○
      與甲○○同往借用自小貨車之事（見偵卷第二五頁），林
      登棧之證言、贓物認領保管單、資源回收場照片五幀及磅
      單，亦僅能證明白鐵水桶確遭竊取並販售，惟均無法據而
      認定乙○○及丙○○係出於竊取他人物品之故意而為搬運
      。再依林登棧於偵查中所證及上揭遭竊現場照片二幀顯示
      （見偵卷第二四頁、警卷第二六、二七頁），上揭白鐵水
      桶係放置在該農舍前面空地，並未上鎖，該空地亦非封閉
      空間，任何人員均得隨意出入，乙○○及丙○○二人是否
      可以認知白鐵水桶非甲○○所有，非無疑問。乙○○及丙○○二人雖知情甲○○非居住該處，然甲○○既為鐵工，
      工作地點不定，不能以該處非甲○○居住處，遽認乙○○
      及丙○○二人明知該白鐵水桶非甲○○所有之物，況甲○○曾向其二人表示該白鐵水桶為其所有，已據丙○○、乙○○二人所供明在卷（見警卷第九頁、偵卷第二六頁），
      復無證據證明乙○○及丙○○在搬運白鐵水桶上車之過程
      中，須有損壞門扇、安全設備或翻越牆垣之不正當行為，
      故憑此現場照片二幀所示情況，亦難期乙○○及丙○○同
      往搬運時，必然知悉該白鐵水桶非甲○○所有，而以不法
      所有意圖為之。
（二）次查，同案被告甲○○於原審審理時以證人身分結證稱：
      當天我先和丙○○向張正義借用自小貨車，借完後回家，
      後來我再去找丙○○的路上碰到乙○○，我說有事請他幫
      忙，他把機車放路邊，我就載乙○○到丙○○的家那邊，
      乙○○先下車，不知道走到哪邊去，我一個人去找丙○○
      ，說有事請他幫忙，然後我叫丙○○上車，後來乙○○再
      回到車上，我出賣白鐵水桶的錢沒有分給他們（見原審卷
      第五十、五一頁），又乙○○於原審審理時以證人身分亦
      結證稱：當天清晨我本是駕駛挖土機施做堤防，上午漲潮
      後，我騎車要回家休息，在快到家的半途上，甲○○開車
      把我攔下來，叫我去幫他搬東西，當時車上只有他一人，
      我把機車停在路邊，坐上甲○○的車子，又去載丙○○，
      我沒有問甲○○為何需要這麼多人幫忙搬東西，到了丙○○家時，我在外面等，後來便去搬白鐵水桶，之後甲○○
      問我哪邊有收購，因為我先前做鐵工時，老闆曾叫我去上
      揭該資源回收場賣過幾次廢鐵，我和回收場主人有點認識
      ，所以我才帶甲○○去該資源回收場，我不知道白鐵水桶
      賣多少錢，甲○○也沒分錢給我，只有請我喝飲料，賣完
      之後，甲○○載我和丙○○離開（見原審卷第四三至四五
      頁）；丙○○於原審審理中亦以證人身分結證稱：當天上
      午，甲○○先來找我，要我帶他向張正義借車，我不知道
      他為何要借車，借完自小貨車後，甲○○就載我回家，隔
      了半個多小時，甲○○駕駛自小貨車來找我，他說搬不動
      鐵桶，要我去幫忙搬，因為他在做鐵工，所以我沒問白鐵
      水桶是何人所有，他就載我上車，後來路上又載乙○○，
      我們就去搬白鐵水桶，然後乙○○帶路載去資源回收場賣
      ，我不知道賣多少錢，甲○○也沒分錢給我和乙○○，賣
      完之後，甲○○載我和乙○○離開（見原審卷第四六至五
      二頁）等各語，經核大致相符，且據證人張正義證述甲○○是鐵工等語（見偵卷第二五頁），乙○○及丙○○二人
      所辯以甲○○做鐵工，認該白鐵水桶與鐵工有關，臨時受
      甲○○拜託，方才同去搬運白鐵水桶，實不知悉該白鐵水
      桶並非甲○○所有，又其等並未分得白鐵水桶之賣得金錢
      ，應屬可採。至所謂廢料並非必須為舊品，何況照片所顯
      示之白鐵水桶，外觀有多處刮痕及折痕，內部亦已暗黃，
      顯非新品，不足以推認乙○○及丙○○二人知悉該白鐵水
      桶為農舍主人所有之物。
（三）又查，證人戴福川於原審審理時結證稱：當時是甲○○拿
      白鐵水桶賣給我，乙○○及丙○○一同前來，乙○○及丙○○未和我談價錢的事，都是甲○○和我接洽，其中，乙○○有下車走走，但並未注意我與甲○○的買賣過程，我
      問甲○○說水桶是哪裡來的，甲○○說是他的，因為鐵材
      有公定價錢，所以沒有討價還價，就以四四○○元的價錢
      購買，我把錢交給甲○○，甲○○拿了錢之後，他們三人
      就走了，我沒看到他們三人有分錢；乙○○之前曾拿過廢
      鐵（即搭鐵厝時切割之剩餘鐵皮）到我的資源回收場來賣
      ，我和乙○○不熟，但我認得出他，甲○○及丙○○則沒
      來過等語在卷（見原審卷第四十至四二頁），顯見乙○○
      及丙○○確未參與白鐵水桶之買賣過程，且無證據證明乙○○及丙○○分得販售白鐵水桶所得之款項。
（四）至被告丙○○及乙○○於原審審理時以證人身分結證時，
      對於「甲○○駕車搭載其二人前往搬運前揭白鐵水桶途中
      ，其二人在車上之座位位置」之證言，雖互見不同（見原
      審卷第四九、五一頁），然參諸甲○○於原審審理時以證
      人身分結證證述要去搬鐵桶的時候乙○○是坐車子中間等
      語（見原審卷第五二頁），與乙○○所述相符，自應以乙○○坐在丙○○及甲○○中間，較為可採。故丙○○關於
      此部分之錯誤陳述，恐係時間經過，記憶模糊所致，，惟
      彼三人既均坦承有前往搬運及陪同販賣白鐵水桶，是其等
      陳述各人坐位處之錯誤，尚不足以證明乙○○或丙○○存
      有竊盜故意。另丙○○於案發後，警方初步約詢時，雖否
      認前往搬運白鐵水桶，嗣至製作警詢筆錄時方才承認同去
      搬運之情，固有警詢筆錄在卷可憑（見警卷第二、三頁）
      ，然丙○○於製作警訊筆錄之同時，亦已表示其係經警告
      知該白鐵水桶是失竊物後，因一時害怕，故未立即承認，
      並非知悉或參與甲○○之竊盜犯行，衡諸常情，丙○○此
      種否認之懼怕逃避心理反應，並非其人僅有，且依證據法
      則而論，本院亦無法憑此曾為否認搬運之情，即認丙○○
      確係知悉或參與甲○○之竊盜犯行。
六、綜上所述，本件既無證據可證被告乙○○及丙○○有何竊盜
    之事先謀議行為，亦無證據證明其二人事後曾朋分白鐵水桶
    賣得之任何金錢，復依失竊現場之情況，無法認為其二人應
    可知悉前揭白鐵水桶並非甲○○所有，況丙○○及乙○○雖
    參與搬運白鐵水桶，但不知悉係竊盜，亦未接洽該白鐵水桶
    之買賣過程，如上所述，是被告乙○○、丙○○所辯，非無
    可採，自不得僅憑乙○○及丙○○搬運及載送白鐵水桶之行
    為，即認其二人係本件竊盜案件之共犯，尚無積極事證足認
    乙○○及丙○○與甲○○間就上揭竊盜犯行有何犯意聯絡，
    亦即，本件證據無法推斷乙○○及丙○○確有何竊盜犯行達
    一般人可確信之程度，其等應屬不能證明犯罪。
七、原審因而諭知被告乙○○及丙○○無罪，並無不合。檢察官
    上訴意旨仍執前詞指摘原判決諭知被告無罪為不當，非有理
    由，應予駁回。
據上論結，應依刑事訴訟法第三百六十八條，判決如主文。
本案經檢察官邱克斌到庭執行職務。
中　　華　　民　　國　　94　　年　　11　　月　　3 　　日
    　　　　　　　刑事第二庭　　審判長法　官  葉居正
    　　　　　　　　　　　　　　　　  法　官  莊俊華
    　　　　　　　　　　　　　　　　  法　官  高明發
以上正本證明與原本無異。
不得上訴。
　　　　　　　　　　　　　　　　　　　書記官  陳淑貞
中　　華　　民　　國　　94　　年　　11　　月　　7 　　日
